臺灣高等法院民事裁定
111年度消債抗字第7號
再  抗告人  張亦緯  
代  理  人  趙佑全律師
上列再抗告人因聲請免責事件，對於中華民國111年8月2日臺灣
新北地方法院111年度消債抗字第22號裁定提起再抗告，本院裁
定如下：
    主  文
再抗告駁回。
再抗告訴訟費用由再抗告人負擔。
    理  由
一、按更生或清算事件，對於抗告法院所為抗告有無理由之裁定
    再為抗告，僅得以其適用法規顯有錯誤為理由，消費者債務
    清理條例（下稱消債條例）第11條第5項定有明文。所謂適
    用法規顯有錯誤，係指原裁定所適用之法規顯然不合於法律
    規定或顯然違反現尚有效之解釋、判例者，或消極的不適用
    法規，顯然影響裁判者而言，並不包括判決理由矛盾、理由
    不備、漏未斟酌證據及認定事實錯誤之情形在內（最高法院
    63年台上字第880號、80年台上字第1326號判決先例參照）
    。
二、再抗告人因有不能清償債務情事，於民國109年3月23日向原
    法院聲請更生事件調解不成立，原法院以109年度消債清字
    第108號裁定自110年1月4日開始清算程序，因再抗告人之財
    產不敷清償清算程序費用，經原法院110年度司執消債清字
    第9號於110年7月20日裁定終止清算程序，並於111年5月30
    日以110年度消債職聲免字第179號裁定再抗告人不予免責（
    下稱第一審裁定），再抗告人不服，提起抗告，嗣經該院11
    1年度消債抗字第22號裁定駁回（下稱原裁定）。
三、再抗告人之抗告意旨略以：審酌消債條例第64條之2第1項規
    定之立法理由，債務人之必要生活費用數額，係維持人性尊
    嚴之基本生活所必須，伊並未表明不受此最低數額之限制時
    ，法院不應認受伊扶養者之必要生活費用可低於該數額，第
    一審裁定及原裁定限縮消債條例第64條之2所給予債務人之
    保障，其適用法規顯有錯誤；伊之未成年子女張○閔並無收
    入及資產，每月必要生活費用應由伊負擔，且社會救助法第
    4條規定最低生活費標準，係以家庭成員消費支出之平均數
    為基礎，並無成年人與未成年人之區別，第一審裁定及原裁
    定謂伊之未成年子女與伊同住，無需另外負擔租賃房屋費用
    ，以6成計算未成年子女之每月生活支出金額，係違背論理
    及經驗法則，應有違背法令之違誤，為此提起再抗告。
四、查第一審裁定係依再抗告人於110年10月18日提出消費者債
    務清理之陳報狀所載「聲請人與父親張統貴、母親李淑美、
    及未成年子女張○閔同住，未成年子女張○閔因無收入及財產
    ，沒有分擔家庭生活費用」（見原法院消債職聲免字卷第13
    0頁）等證據資料為其認定事實之基礎，可知未成年人張○閔
    與再抗告人同住，無需分擔家庭生活費用，因之認如以消債
    條例第64條之2第2項規定之數額全額計算未成年人張○閔所
    需扶養費用，即與實情不符，故應以新北市每人、每月最低
    生活費新臺幣（下同）15,600元1.2倍18,720元之6成即11,2
    32元，父母2人各分擔2分之1，核計張○閔所需之扶養費用為
    5,616元。原裁定認上開計算方式並無違誤，乃維持第一審
    裁定，以再抗告人自陳清算前2年間之薪資所得共62萬3,107
    元，扣除再抗告人清算前2年之必要生活費用及扶養費用共5
    4萬9,057元後，認尚有餘款7萬4,050元；核其所為之事實認
    定，係屬法院基於採證、認事之職權行使，要無違反論理法
    則、經驗法則之違誤，其據此適用消債條例第133條規定，
    自無適用法規顯有錯誤之情形甚明。又再抗告人之未成年子
    女張○閔係98年1月生（見原法院司消債調卷第11頁之戶籍謄
    本），其於107年至109年間為9歲至11歲之小學兒童，所需
    之必要生活費用，自與一般成年人不同，原裁定認應以一般
    成年人每月最低生活費之6成核計受扶養之未成年人所需之
    扶養費用，難認有何不符消債條例第64條之2立法理由所指
    維持人性尊嚴之基本生活所必須之情形，故再抗告人前揭主
    張，並不可採。
五、綜上所述，原裁定審酌再抗告人於開始更生後有固定收入，
    扣除自己所需必要生活費用及依法應負擔未年子女扶養費用
    後，仍有餘額，而普通債權人依清算程序受分配之總額為零
    元，顯低於再抗告人於清算前2年間可處分所得扣除自己及
    受其扶養者所必要生活費用之數額，又未經普通債權人全體
    同意其免責，認本件有消債條例第133條所定不予免責事由
    ，因而維持原法院之第一審裁定，駁回其抗告，核無適用法
    規顯有錯誤之情事。再抗告意旨指摘原裁定不當，聲明廢棄
    ，為無理由，應予駁回。
六、據上論結，本件再抗告為無理由，爰裁定如主文。
中　　華　　民　　國　　111 　年　　11 　　月　　3　　日
                  民事第十九庭  
                      審判長法  官  魏麗娟
                            法  官  張婷妮
                            法  官  潘進柳
正本係照原本作成。
不得抗告。
中　　華　　民　　國　　111 　年　　11　　月　　4 　　日

 　　　　　　　　　　　　   書記官  廖婷璇